臺灣高雄地方法院刑事判決
111年度交易字第21號
公  訴  人  臺灣高雄地方檢察署檢察官
被      告  施水色



輔  佐  人  
即被告之女  林億婷


上列被告因公共危險案件，經檢察官提起公訴（111年度偵字第2
543號），本院判決如下：
    主  文
施水色犯不能安全駕駛動力交通工具罪，累犯，處有期徒刑肆月
，如易科罰金，以新臺幣壹仟元折算壹日。
    犯罪事實
一、施水色於民國111年1月7日18時許，在屏東縣不詳之雜貨店飲
    用酒類飲料後，明知吐氣所含酒精濃度已達每公升0.25毫克以
    上者，不得駕駛動力交通工具，仍於同日18時許，在吐氣酒精
    濃度已逾上開標準之情形下，基於不能安全駕駛動力交通工具
    之犯意，駕駛屬於動力交通工具之車牌號碼00-0000號自用小
    貨車返回屏東縣○○鄉○○路0號住處，又於111年1月8日15時8分
    前某時，接續前揭犯意，再度駕駛上開小貨車行駛於道路，
    嗣行經高雄市前鎮區崗山南路與瑞福路交岔路口時，因駕車
    時抽菸遭警方攔查，且因身有酒味，經警於同日15時8分許
    測得其吐氣酒精濃度含量達每公升0.42毫克，而悉上情。
二、案經高雄市政府警察局三民第二分局報告臺灣高雄地方檢察
    署檢察官偵查起訴。
    理  由
壹、證據能力部分
　　按被告以外之人於審判外之陳述，雖不符合刑事訴訟法第15
    9條之1至第159條之4之規定，但經當事人於審判程序同意作
    為證據，法院審酌該言詞陳述或書面陳述作成時之情況，認
    為適當者，亦得為證據。當事人、代理人或辯護人於法院調
    查證據時，知有第159條第1項不得為證據之情形，而未於言
    詞辯論終結前聲明異議者，視為有前項之同意，刑事訴訟法
    第159條第1項及第159條之5分別定有明文。查本判決所引用
    具傳聞性質之言詞或書面證據，檢察官、被告施水色（下稱
    被告）及輔佐人林億婷均表示同意其等作為本案證據之證據
    能力（見交易卷第30-31頁），於辯論終結前亦未對該等證
    據之證據能力聲明異議，本院復審酌前揭陳述作成時之情況
    ，並無違法取證之瑕疵，亦認以之作為證據為適當，是本案
    有關被告以外之人於審判外之言詞或書面陳述等供述證據，
    依上開法條意旨，自均得採為認定事實之依據。至於卷內所
    存經本院引用為證據之非供述證據部分，與本件待證事實間
    均具有關連性，且無證據證明係公務員違背法定程序所取得
    ，是依刑事訴訟法第158條之4反面解釋，自有證據能力。
貳、實體部分
一、訊據被告矢口否認有何不能安全駕駛動力交通工具之犯行，
    辯稱：我沒有喝酒，我是吃藥配汽水，我不曾喝酒，而且我
    在公園坐著，警察就過來說我酒駕等語。輔佐人亦為被告辯
    稱：被告一直說他沒有喝酒，我不知道被告的酒測沒有過是
    因為喝酒還是其他的原因，請法院協助調查等語。經查：
㈠、被告於111年1月7日18時許，自屏東縣不詳之雜貨店飲用駕駛
    屬於動力交通工具之車牌號碼00-0000號自用小貨車返回屏東縣
    ○○鄉○○路0號住處，又於111年1月8日15時8分前某時，再度
    駕駛上開小貨車行駛於道路，嗣行經高雄市前鎮區崗山南路
    與瑞福路交岔路口時，因駕車時抽菸遭警方攔查並實施酒測
    ，經警於同日15時8分許測得其吐氣酒精濃度達每公升0.42毫
    克等情，業據被告自承在卷（見警卷第15-17頁、偵卷第9-1
    0頁），並有高雄市政府警察局鳳山分局新甲派出所酒精濃
    度檢定表（見警卷第19頁）、高雄市政府警察局舉發違反道
    路交通管理事件通知單影本2張（見警卷第21頁）、財團法
    人台灣商品檢測驗證中心呼氣酒精測試器檢定合格證書（見
    警卷第23頁）、車輛J8-9076號車輛詳細資料報表（見警卷
    第43頁）、本院勘驗筆錄及影像畫面截圖（見交易卷第26-2
    9頁、第41-47頁）可資佐證，故此部分事實，首堪認定。
㈡、被告經測得吐氣酒精濃度達0.42毫克之結果係因飲用酒類飲
    料而導致
 1、查本案被告進行酒測所使用酒精濃度測試器之檢定合格日期
    為110年11月11日，有效期限至111年11月30日或使用次數達
    1000次；而被告以該酒測器進行酒測時，日期為111年1月8
    日，是在該酒測器檢測合格的有效期間內，又檢測次數為該
    酒測器的第61次，並未超過1000次之標準等情，有上開財團
    法人台灣商品檢測驗證中心呼氣酒精測試器檢定合格證書、
    高雄市政府警察局鳳山分局新甲派出所查獲駕駛人測得酒精
    濃度檢定表在卷可憑，足認本案酒測器業經財團法人台灣商
    品檢測驗證中心檢驗合格，其準確性及可靠性已獲擔保，員
    警使用合格檢測器測得被告吐氣所含酒精濃度為每公升0.42
    毫克數值之結果，應屬可信，足以排除被告酒測未過係因酒
    測器機械異常之可能。況依被告所述，其酒測時間距離飲酒
    結束時間已超過15分鐘（詳如後述），亦可排除被告因口腔
    內殘存之酒精致檢測失準之疑慮。
 2、證人即高雄市政府警察局鳳山分局新甲派出所員警黃冠中於
    本院審理時證稱：案發當時我和翁仕明擔任巡邏勤務，我們
    是一前一後，我在前面，被告是在瑞福路上，朝往瑞隆路的
    方向，我們的機車是在瑞福路上往保泰路的方向，剛好與被
    告的方向是對向，交叉而過。我經過看到被告開著發財車在
    抽菸，我叫被告靠邊停，停進停車格後，有名女性走來，說
    是被告的朋友，被告就下車了，下車後我們先查證被告的身
    分，確認身分無誤，我有聞到被告的酒味，我就問被告說「
    有喝酒齁（台語）？」、「有酒味」之類的，被告說「我沒
    有、我沒有喝酒」，後來我們就拿酒精感知棒讓被告吹氣檢
    測，是有反應的，被告後來講說是1月7日的晚上5、6點喝的
    酒，說他現在沒喝酒，是前一天喝的，我們也有跟被告解釋
    ，不是喝完酒騎車、駕車才算酒駕，宿醉也算酒駕。我當時
    靠近被告確實有聞到酒味；我們要給被告吹酒精感知棒，在
    吹出來之前，被告在現場就有講他前一天就有喝了，說「不
    可能還有（台語）」之類的答辯，不是到警局才說他前一天
    有喝酒等語（見交易卷第88-91頁）。
 3、證人即高雄市政府警察局鳳山分局新甲派出所員警翁仕明於
    本院審理時則證稱：我是影片中攜帶密錄器的員警，密錄器
    影片顯示的時間有錯誤，正確的是111年1月8日下午在高雄
    市前鎮區崗山南路與瑞福路交岔路口。被告剛開始跟我們是
    對向。我同事黃冠中騎在前面，我跟在後面有一段距離，如
    果黃冠中迴轉，我就知道黃冠中要攔查，我就直接騎過去會
    合。攔查被告當時黃冠中看到被告要倒車，要停在那個停車
    格，就過去攔被告，我跟隨在黃冠中後面，是黃冠中先去攔
    檢，我才去的，然後被告就下車，我們去盤查他。我當時有
    靠近被告身體，有聞到酒味，是因為聞到酒味才對被告實施
    酒測，被告在現場就有說他前一天晚上有喝酒。當時還有一
    名女子從旁邊過來，說是被告的朋友，但我第一眼看的時候
    ，被告的副駕駛座沒有人等語（見交易卷第97-101頁）。緣
    證人黃冠中、翁仕明為新甲派出所之員警，於本院審理中均
    稱與被告素不相識等語（見交易卷第96頁、第101頁）；再
    觀該2名證人上開證述內容，與卷附高雄市政府警察局舉發
    違反道路交通管理事件通知單記載被告駕車吸菸、本院勘驗
    案發當時密錄器影片結果（見交易卷第28-29頁、第85頁）
    及被告於警詢之陳述互核相符，足認其等證詞可以採信。而
    證人黃冠中、翁仕明既均證稱攔查被告當時靠近被告即聞到
    被告身有酒味，亦徵被告吐氣所含酒精濃度達每公升0.42毫克
    確係因飲用酒類飲料而肇致，否則被告身體當無散發酒味而
    使員警得以嗅聞之可能。
 4、又查，本院於準備程序時當庭勘驗被告之部分警詢錄影光碟
    ，結果略以（見交易卷第26-27頁）：
⑴、檔案名稱：影片檔施水色酒駕人 ⑵、影片內容： ①、檔案播放時間00：19：00-00：20：47     員警：你在哪裡喝的，昨天有喝嗎     A：我昨晚與朋友喝一點的啦     員警：昨天幾點喝的     A：昨天六點多     員警：在哪裡喝的知道嗎?     A：在顛阿（音譯），有吃藥     員警：你有吃藥？你在屏東還是在高雄？     A：在屏東啦     員警：在廟旁邊喝的吧。     A：跟朋友喝一下子，也沒什麼啦     員警：你喝多少?     A：兩杯為啊（音譯），也沒多少     員警：兩杯為啊，你幾點去那邊喝的？     A：大概六點多，還沒吃飯的時候，還有買菸。     員警：那喝到幾點，六點多到幾點？     A：沒有啦我就走了啦，喝兩杯為啊（音譯），也沒什麼啦。     員警：那你喝完怎麼回去的？     A：開車回去的     員警：開車回去的     A：好啦 不會這個啦…     員警：你昨天幾點開始喝的？另一員警：他說18點     A：七、八點，六、七點啦，那也沒什麼啦     員警：喝完兩杯啤酒就開車回家了，對不對？有沒有     A：這樣就好了啦。     員警：喝到幾點？     A：我喝了就走了啦，我我隔天還要做工作 ②、檔案播放時間00：23：22-00：23：46     員警：有意見要補充嗎     A：要補什麼啦     員警：你可以開始講了，看你要說什麼     A：…（無法辨識）     員警：你沒喝酒     A：我也沒喝，也沒什麼啊，你寫我沒喝酒，這樣就好，這樣就解決了，我也沒怎樣。 
    上開影片中之A為被告，而被告所稱「顛阿（音譯）」係指
    雜貨店、「為啊（音譯）」則是啤酒等情，均據輔佐人供述
    在卷；且被告對於上開勘驗結果並無意見，有勘驗筆錄附卷
    可稽（見交易卷第27頁），足認被告於警詢時亦已明確自承
    於本案遭員警攔查之前一日即111年1月7日18時許，有在屏東
    縣不詳之雜貨店飲用酒類飲料，且飲畢後即駕駛車輛返家之
    事實，確屬實在。至被告雖於本院審理中稱：我沒說過我在
    111年1月7日晚上6點在屏東縣喝酒，我又不識字，我不知道
    警察怎麼做筆錄，警察就叫我簽名等語。然由前揭本院勘驗
    結果可知，被告係於警詢時自行供述關於自己在屏東縣某雜
    貨店飲用酒類飲料且酒後駕駛車輛之情節，且卷內警詢筆錄
    此部分記載亦與該勘驗結果相符，是被告上開所辯為臨訟卸
    責之詞，尚不足採。
 5、至被告之友人朱錦珠雖於本院審理中證稱：當天被告沒有喝
    酒；我沒有聞到被告身上有酒味，我只有看到被告喝飲料等
    語（見交易卷第102頁、第104頁）。然查，證人朱錦珠為被
    告友人，且證人朱錦珠上開證述內容核與證人黃冠中、翁仕
    明之證述，及被告後續測得吐氣酒精濃度含量達每公升0.42毫
    克之客觀情狀均不相符，其證稱沒有聞到被告身有酒味等節
    ，憑信性已屬有疑。況查，證人朱錦珠亦於本院審理中證稱
    ：被告是屏東人，我是高雄人，案發那天被告從屏東過來載
    我，我10點多與被告見面，被告和我碰面前在何處、做何事
    我不知道等語(見交易卷第102-105頁)。是證人朱錦珠於111
    年1月7日至同年月8日10時許前既未與被告同在一處，對於
    被告於該段期間內是否有飲用酒類之事實完全不知悉，自不
    得以其證稱與被告碰面後被告無飲用酒類之證述，即影響本
    院前開之認定。
㈢、被告在吐氣酒精濃度達每公升0.42毫克之情形下仍有駕駛動
    力交通工具之行為
 1、查證人黃冠中於本院審理中證稱：111年1月8日下午我和翁
    仕明兩個擔任巡邏勤務，當天在高雄市前鎮區崗山南路與瑞
    福路交岔路口查獲被告。當時我和翁仕明是一前一後巡邏，
    我在前面，經過被告看到他開著發財車抽菸，我叫被告靠邊
    停，停進停車格。我們攔查時，被告正在開車，並不是他停
    在路邊我才去攔查。當時被告是在瑞福路上，車頭方向是往
    前鎮、朝瑞隆路的方向，我是反方向往保泰路，被告在我左
    手邊，我看到被告後迴轉。因為那時候車流量滿多的，我迴
    轉之後翁仕明慢了一些時間才迴轉等語（見交易卷第88-89
    頁、第94頁）。證人翁仕明則於本院審理中證稱：被告剛開
    始跟我們是對向，我同事黃冠中騎在我前面，我跟在黃冠中
    後面有一段距離，如果他迴轉，我就知道黃冠中要攔查，我
    就直接騎過去會合，是黃冠中先去攔檢，我才去的。當我注
    意到被告的時候，被告的車子還在發動，不知道被告是在後
    退還是前進，但確實有發動、行進等語（見交易卷第97-98
    頁、第100頁）。證人朱錦珠亦於本院審理中證稱：案發當
    天我是坐著被告的車到達影片當中的公園，被告是從屏東出
    發來載我，我們早上10點多見面，從五甲忠誠路我朋友那裡
    出發到三角公園，因為我急著上廁所，就下車去公園的公共
    廁所，我上廁所回來看到被告要去停車，還沒停好，後來警
    察給被告酒測等語（見交易卷第102-108頁）。上開3名證人
    均明確證稱被告於接受員警實施酒測前確有發動並駕駛車輛
    之行為，且被告於遭員警攔查時，並非係坐在公園休息。
 2、依上開本院勘驗被告警詢錄影結果亦可知，被告前自承其於
    111年1月7日在屏東飲酒完畢後，先係駕駛車輛返家。被告
    於本院準備程序時再稱：我是從萬丹出發，要去載東西，所
    以才會開去前鎮等語（見審易卷第27頁）。上情均可認被告
    本件係在吐氣所含酒精濃度至少達每公升0.42毫克之情形下，
    仍有駕駛車輛自屏東駛至高雄之駕駛行為無訛。故被告辯稱
    ：我在公園坐著，警察就過來說我酒駕等語，顯屬無稽。
二、綜上所述，本案事證明確，被告所辯不足採信，其犯行堪以
    認定，應依法論科。
參、論罪科刑
一、新舊法比較：
    按「行為後法律有變更者，適用行為時之法律。但行為後之
    法律有利於行為人者，適用最有利於行為人之法律」，刑法
    第2條第1項定有明文。查被告行為後，刑法第185條之3第1
    項規定於111年1月28日公布施行，並自同年月30日生效。修
    正前刑法第185條之3第1項規定：「駕駛動力交通工具而有
    下列情形之一者，處2年以下有期徒刑，得併科新臺幣（下
    同）20萬元以下罰金：一、吐氣所含酒精濃度達每公升零點
    二五毫克或血液中酒精濃度達百分之零點零五以上。二、有
    前款以外之其他情事足認服用酒類或其他相類之物，致不能
    安全駕駛。三、服用毒品、麻醉藥品或其他相類之物，致不
    能安全駕駛。」修正後則規定：「駕駛動力交通工具而有下
    列情形之一者，處3年以下有期徒刑，得併科30萬元以下罰
    金：一、吐氣所含酒精濃度達每公升零點二五毫克或血液中
    酒精濃度達百分之零點零五以上。二、有前款以外之其他情
    事足認服用酒類或其他相類之物，致不能安全駕駛。三、服
    用毒品、麻醉藥品或其他相類之物，致不能安全駕駛。」經
    比較新舊法結果，修正後之規定對被告並非較有利，依刑法
    第2條第1項規定，應適用被告行為時即修正前刑法第185條
    之3第1項第1款之規定論處。
二、核被告所為，係犯修正前刑法第185條之3第1項第1款之不能
    安全駕駛動力交通工具罪。
三、累犯及是否加重其刑之說明：
    被告前因竊盜案件，經臺灣屏東地方法院以104年度審易字
    第794號判決判處有期徒刑6月，上訴後經臺灣高等法院高雄
    分院以105年度上易字第117號判決駁回上訴並諭知緩刑3年
    確定（下稱甲案）；又因肇事逃逸案件，經屏東地院以106
    年度交訴字第33號判決判處有期徒刑1年8月，上訴後經高雄
    高分院以107年度交上訴字第66號判決撤銷改判有期徒刑1年
    1月確定（下稱乙案）。嗣甲案遭撤銷緩刑，與乙案接續執
    行並合併計算假釋期間，於108年9月12日縮短刑期假釋，再
    於109年4月30日保護管束期滿未經撤銷假釋而視為執行完畢
    等情，經起訴書記載明確，公訴人、被告及輔佐人於本院審
    判程序亦當庭陳述對將卷附被告全國前案紀錄表作為判斷累
    犯與否與量刑之參考沒有意見等語(見交易卷第117-118頁）
    。本院參酌最高法院刑事大法庭110年度台上大字第5660號
    裁定意旨，足認檢察官就被告構成累犯之事實，已為主張且
    具體指出證明方法。被告於受有期徒刑執行完畢後，5年以
    內故意再犯本案有期徒刑以上之罪，合於累犯規定之要件，
    應可認定。並審酌被告依本案犯罪情節無量處最低法定刑之
    可能，亦無情輕法重而有刑法第59條減輕其刑規定之適用情
    形，被告本案犯行依刑法第47條第1項規定加重其最低本刑
    並無過苛而超過其所應負擔之罪責之情，自應依刑法第47條
    第1項之規定加重其刑。
四、爰以行為人責任為基礎，審酌酒後駕車為極度危險之行為，
    被告於酒後吐氣酒精濃度達每公升0.42毫克之情形下，仍貿
    然駕駛車輛行駛於道路，不僅置自身安危於不顧，更罔視其
    他用路人之生命、身體及財產安全，且犯後仍矢口否認犯行
    ，態度難謂甚佳，所為實不足取。考量被告係駕駛自用小貨
    車行駛於市區道路、其吐氣酒精濃度之犯罪手段與情節，本
    件幸未肇事致生實害，被告於90年間曾有酒駕之紀錄，本案
    非初次酒駕，兼衡被告於本院審理時自陳之智識程度、家庭
    經濟生活狀況（因涉及被告個人隱私，不於本判決內揭露，
    詳參交易卷第117頁），如臺灣高等法院被告前案紀錄表所
    示之素行（構成累犯部分不重複評價）等一切情狀，量處如
    主文所示之刑，並諭知易科罰金之折算標準。　　　
據上論斷，應依刑事訴訟法第299條第1項前段，判決如主文。
本案經檢察官劉穎芳提起公訴，檢察官甘雨軒到庭執行職務。
中　　華　　民　　國　　111 　年　　11　　月　　29　　日
                  刑事第十三庭  審判長法　官  葉文博
                                      法  官  陳俊宏
                                      法  官  翁瑄禮
以上正本證明與原本無異。
如不服本判決應於收受送達後20日內向本院提出上訴書狀，並應
敘述具體理由；如未敘述上訴理由者，應於上訴期間屆滿後20日
內向本院補提理由書（均須按他造當事人之人數附繕本）「切勿
逕送上級法院」。
中　　華　　民　　國　　111 　年　　11　　月　　29　　日
                                      書記官  張婉琪
附錄本案論罪科刑法條：
修正前中華民國刑法第185條之3
駕駛動力交通工具而有下列情形之一者，處2年以下有期徒刑，
得併科20萬元以下罰金：
一、吐氣所含酒精濃度達每公升零點二五毫克或血液中酒精濃度
    達百分之零點零五以上。
二、有前款以外之其他情事足認服用酒類或其他相類之物，致不
    能安全駕駛。
三、服用毒品、麻醉藥品或其他相類之物，致不能安全駕駛。